臺灣彰化地方法院民事判決
111年度家繼訴字第22號
原      告  蔡純惠


            蔡存鎰


被      告  曾莉鶯

上列當事人間請求確認繼承權不存在事件，本院判決如下：
    主      文
原告之訴駁回。
訴訟費用由原告負擔。
    事實及理由
一、按原告之訴，依其所訴之事實，在法律上顯無理由者，法院
    得不經言詞辯論，逕以判決駁回之，民事訴訟法第249條第2
    項定有明文，此規定依家事事件法第51條，準用於家事訴訟
    事件。
二、原告主張：㈠、被告與被繼承人之間早在民國103年（西元20
    14年）已無婚姻關係。被告於民國103 年向中國廣西壯族自
    治區武鳴縣人民法院提起離婚之訴訟，同年經其判決離婚，
    因婚姻關係早已消滅，故原告主張共繼承權不存在。㈡、倘
    若被告與被繼承人之間尚有婚姻關係，被告必須履行夫妻間
    相關之義務。然而被告自民國102年出境，至被繼承人死亡
    之日（民國109年9月27日），從未返台，亦未履行任何相關
    之義務。甚至在被繼承人罹患重病（肝病及惡性腫瘤）之後
    ，從未親自或安排相關照護，對被繼承人構成惡意遺棄及重
    大精神之虐待。除此之外，被告自民國102年出境至今毫無
    音訊、生死未明已達八年，有鑑於以上事實，原告主張其婚
    姻關係早已無效，故其對被繼承人之繼承權不存在。並聲明
    ：1.確認被告曾莉鶯對被繼承人蔡錦爐之繼承權不存在。2.
    訴訟費用由被告負擔。
三、本院之判斷：
㈠、本件原告主張被告與被繼承人蔡錦爐與被告婚姻關係早已消
    滅等情，業據原告提出大陸地區廣西壯族自治區南寧市武鳴
    區人民法院於西元2015年6月8日以（2014）武民一初字第44
    6號判決影本一件為證（准予離婚）。又本件被告業於104年
    間在大陸地區訴請離婚，經大陸地區廣西壯族自治區南寧市
    武鳴區人民法院於西元2015年6月8日以（2014）武民一初字
    第446號判決准予離婚，俟於西元0000年0月00日生效，此有
    法務部111年12月15日法外決字第11106525990號書函附海峽
    兩岸共同打擊犯罪及司法互助協議調查取證回覆書、上開（
    2014）武民一初字第446號裁判文書生效證明、武鳴縣人民
    法院送達回證的影本、本院104家陸助第82號送達回證影本
    等件可稽。是被告與被繼承人蔡錦爐確實經大陸地區法院於
    104年9月28日判決離婚確定，應堪認定。
㈡、按「未依臺灣地區與大陸地區人民關係條例第74條第1項規定
    ，將該大陸地區作成之民事確定判決聲請法院裁定認可，該
    項民事判決在臺灣地區自無從發生離婚之效力。」最高行政
    法院91年度判字第2062號判決意旨參照。
　　次按在大陸地區作成之民事確定裁判、民事仲裁判斷，不違
    背臺灣地區公共秩序或善良風俗者，得聲請法院裁定認可；
    前二項規定，以在臺灣地區作成之民事確定裁判、民事仲裁
    判斷，得聲請大陸地區人民法院裁定認可或為執行名義者，
    始適用之，臺灣地區與大陸地區人民關係條例第74條第1項
    、第3項定有明文。次按大陸地區最高人民法院審判委員會
    第1653次會議於2015年6月2日通過「最高人民法院關於認可
    和執行台灣地區法院民事判決的規定」，於2015年6月29日
    起公布，自2015年7月1日起施行，其中第1條規定「台灣地
    區法院民事判決的當事人可以根據本規定，作為申請人向人
    民法院申請認可和執行台灣地區有關法院民事判決」在案。
    查原告所提上開大陸地區人民法院民事判決書，並未違背臺
    灣地區之公共秩序或善良風俗，原告本可逕持上開民事判決
    書，並備齊相關文件向我國法院聲請認可該民事判決。
　　從而，原告未依相關法律規定辦理，而提起本件確認繼承權
    不存在訴訟（原告主張被告與被繼承人蔡錦爐婚姻關係早已
    消滅），在法律上即屬顯無理由（無權利保護之必要），爰
    不經言詞辯論，逕以判決駁回之。
四、依家事事件法第51條、民事訴訟法第249條第2項、第78條，
    判決如主文。 　　
中　　華　　民　　國　　111 　年　　12　　月　　21　　日
               家事法庭  法　　　官 王美惠
正本係照原本作成。
如對本判決上訴，須於判決送達後20日之不變期間內，向本院提
出上訴狀。
中　　華　　民　　國　　111 　年　　12　　月　　21　　日
                         書　記　官　林子惠